【裁判字號】    95,聲判,8
【裁判日期】    950725
【裁判案由】    聲請交付審判
【裁判全文】
臺灣高雄地方法院刑事裁定               95年度聲判字第8號
聲  請  人  甲○○
代  理  人  蘇精哲律師
            徐建光律師
            王建元律師
被      告  丙○○
            乙○○
            丁○○
上列聲請人因被告毀損案件，不服臺灣高等法院高雄分院檢察署
檢察長駁回再議之處分（台灣高等法院高雄分院檢察署95年度上
聲議字第139號），聲請交付審判，本院裁定如下：
    主  文
聲請駁回。
    理  由
一、聲請意旨如附件刑事聲請狀所載。
二、按「告訴人不服上級法院檢察署檢察長或檢察總長認再議為
    無理由而駁回之處分者，得於接受處分書後10日內委任律師
    提出理由狀，向該管第一審法院聲請交付審判。法院認為交
    付審判之聲請不合法或無理由者，應駁回之」，刑事訴訟法
    第258 條之1 、第258 條之3第2項前段分別定有明文。
三、本件聲請人即告訴人甲○○於民國92年7 月31日以被告丙○○、丁○○、乙○○涉犯詐欺取財罪嫌，向臺灣高雄地方法
    院檢察署檢察官提出告訴，經該署檢察官於民國94年7 月10
    日以該署93年度偵字第21301 號、第5904號不起訴處分後，
    聲請人不服聲請再議，經台灣高等法院高雄分院檢查署檢察
    長於94年8 月30日命令發回續行偵查，再經台灣高雄地方法
    院檢察署檢察官於94年12月18日以該署94年度偵續字第180
    號不起訴處分，聲請人不服聲請再議，經臺灣高等法院高雄
    分院檢察署檢察長於95年2 月7 日以94年度上聲議字第139
    號認再議為無理由而駁回再議在案。
四、按刑事訴訟法第258 條之1 增設之交付審判制度，其立法意
    旨，乃係對於「檢察官不起訴或緩起訴裁量權」制衡之一種
    外部監督機制，亦即藉由該制度，由法院對檢察官所為不起
    訴或緩起訴之處分是否正確加以審查，以防止檢察機關濫權
    ，故依此立法精神，法院就聲請交付審判案件之審查，所得
    調查證據之範圍，應以偵查中曾顯現之證據為限，不可就告
    訴人新提出之證據為調查，亦不可蒐集偵查卷以外之證據，
    否則將與刑事訴訟法第260 條再行起訴之規定相混淆，此有
    臺灣高等法院91年4 月25日刑事庭庭長法律問題研究會議結
    論可資參考。而法院於審查交付審判之聲請有無理由時，除
    認為告訴人所指摘不利被告之事證未經檢察機關詳為調查或
    斟酌，或不起訴處分書所載理由違背經驗法則、論理法則或
    其他證據法則，否則不宜率予交付審判，亦為司法院配合該
    制度之實施，同時於91年2 月8 日以（91）院臺廳刑1 字第
    04394 號函令修正法院辦理刑事訴訟案件應行注意事項第11
    8 條所明揭。
五、經查：
  (一)原偵查之台灣高雄地方法院檢察署檢察官偵查結果，認：
  1.雖告訴人甲○○、被告丙○○、丁○○、乙○○、證人呂金
    貴等人，就究係何人向告訴人甲○○借款一事，各執一詞，
    然經比對各人之供述內容，告訴人甲○○於偵查中迭次自承
    ，伊交付借款時，從未見過被告乙○○，只有被告丙○○、
    丁○○、呂金貴等人在場等語。呂金貴亦稱：我介紹被告丙○○與告訴人甲○○認識，本案交付告訴人甲○○作為借款
    擔保之2 紙支票（1.發票人為「立業家有限公司負責人張燦
    坤」、票號為PA0000000 號、發票日為92年4 月26日、被告
    丙○○與被告丁○○（以偏名「郭茂林」之署押）簽名背書
    ；2.發票人為「永立順有限公司負責人莊建榮」、票號為
    DC367603號、發票日為92年5 月15日、由被告丙○○與被告
    乙○○簽名背書）是被告丙○○交給甲○○的，是一手交錢
    ，一手交票等語。另被告丙○○於偵查中亦同意以200,000
    元與告訴人和解，倘被告丙○○確僅為背書人，而有必要自
    負大部分之清償責任等諸情，認本案實際向告訴人借款者並
    非被告乙○○或丁○○，而係被告丙○○。
  2.本案2 紙支票所屬帳戶分別自92年2 月25日及同年3 月31日
    起開始因存款不足而有退票情況，且退票張數及金額均甚高
    ，顯然屬俗稱之「芭樂票」。然告訴人既知悉被告丙○○亟
    需資金週轉，仍同意借款，本即應承擔無法如期還款之風險
    ，且無證據證明被告丙○○於借款之初即知該2 紙支票係屬
    「芭樂票」。參諸被告丙○○已在支票上署名背書，倘無法
    兌現，告訴人亦可依法追索保障債權；而被告丁○○係因被
    告丙○○借款之需，始在票號PA0000000 號支票上簽名背書
    ，被告乙○○於告訴人交付借款時又未在現場，且告訴人亦
    自承之所以要告乙○○、丁○○，係因該二人都有在支票上
    簽名背書等情，可認乙○○、丁○○二人絕非實際向告訴人
    借款之人，亦未施用何等詐術致告訴人陷於錯誤而交付借款
    ，至告訴人與被告丙○○間亦應屬單純民事糾葛，而與詐欺
    刑責無涉。
  (二)臺灣高等法院高雄分院檢察署檢察長除引用原偵查檢察官之
    認定外，並認：1.本件永立順公司之帳戶支票係於91年4 月
    24日開戶，於92年2 月25日開始退票，立業家公司之帳戶支
    票，則係於91年3 月27日開戶，於92年3 月31日開始退票。
    姑且不論借款之人為被告丙○○或被告等3 人，被告於92年
    1 月6 日及92年1 月16日持上開客票向聲請人借款24萬元時
    ，該等帳戶支票均尚未退票，至為灼然。足證被告向聲請人
    借款之初，難認有不法所有之意圖及施用詐術之行為。2.按
    債務人事後不能如期履行債務者，或債務當事人間，若有未
    依債務本旨履行給付之情形，原因非一，其因不可歸責之事
    由致無法給付，甚至債之關係成立後，始惡意遲延給付，皆
    有可能，非必出於自始無意給付之詐欺罪一端，故別無積極
    證據之情形，自難單以被告單純債務不履行之狀態，即推定
    被告自始即有不法所有之意圖而施用詐術。又債務人於債之
    關係成立後，如有債務不履行之情形，在一般社會經驗上其
    可能之原因甚多，縱令出於惡意而有遲延給付或不為給付之
    情事，苟無足以證明其在債之關係生時自始即故意藉此從事
    財產犯罪之積極證據，依據刑事訴訟法第154 條之規定，仍
    不得僅以其有債信違反之客觀事態，遽行推定債務人即有詐
    欺取財之犯意，而論以詐欺罪責。查聲請人係因與被告等認
    識，並基於同事之信任關係而出借款項，聲請人於借款之初
    ，非不得徵信、衡量借款與否。且前債未還，仍連續出借，
    益徵聲請人非陷於錯誤。雖事後丙○○僅償還3 萬元，及不
    履行和解條件，惟借款糾葛自應另循民事訴訟程序解決，非
    謂一有債務不履行，或支票不兌現，即指被告有詐欺犯行。
    因認本件原檢察官偵查已臻完備，所為不起訴處分，經核並
    無不當，因而維持原檢察官所為之不起訴處分，駁回聲請人
    再議之聲請。
  (三)經本院審核結果，認原偵查檢察官所為之不起訴處分及臺灣
    高等法院高雄分院檢察署所為之處分書，其採證與認事用法
    ，均無違背經驗法則、論理法則與證據法則之處。聲請意旨
    雖又以：1.本案之2 紙支票實係被告丙○○等人先後於92年
    1 月16日（永立順有限公司）及同年3 月24日（立業家有限
    公司）交付聲請人，而非如原不起訴處分書所載之92年1 月
    6 日及同年1 月16日交付。2.被告丙○○及丁○○既願意承
    擔本案支票之背書人責任，顯見必有得到相當之利益，故其
    2 人之辯解顯有避重就輕之嫌，不可採信。3.經聲請人事後
    調查結果，被告丙○○等3 人係以1 張支票4,000 元之對價
    向他人購買而取得本案面額各為150,000 元之支票2 紙，並
    持向聲請人借款，顯見被告3 人確有施用詐術及不法所有意
    圖甚明，故有調查本案3 名被告、及該2 紙支票之發票公司
    之負責人張燦坤（立業家有限公司）、莊建榮（永立順有限
    公司）之必要。然查：1.縱聲請人所言為真，本案2 紙支票
    係被告丙○○等人因換票之故，始先後在92年1 月16日及同
    年3 月24日交付聲請人，然發票人永立順有限公司及立業家
    有限公司於交付予聲請人之時均尚未有退票紀錄（永立順有
    限公司之支票係於92年1 月16日交付聲請人，於92年2 月25
    日開始退票；立業家有限公司之支票係於92年3 月24日交付
    聲請人，於92年3 月31日開始退票），就此已難謂足對原檢
    察官偵查結果生何等影響。更何況聲請人及被告3 人與呂金
    貴於歷次檢察官偵查中均未提及此換票擔保之重要過程，自
    難憑信。2.被告丙○○係本件實際借款人，被告丁○○則係
    因受被告丙○○之託，始在本案支票上簽名背書，此俱經原
    偵查結果認定詳細，業如前述，而此究與被告丙○○、丁○○是否施用詐術欺騙聲請人交付借款一事，尚無關聯，是此
    部分聲請意旨，亦無足採。3.至聲請意旨又以：被告3 人以
    低於票面金額顯不相當之對價取得本案2 紙支票後，再持向
    聲請人借款云云，然經本院審閱全案卷證，再依檢察官訊問
    被告3 人所得之供述內容，並未發現任何證據足證此情，況
    聲請人於檢察官偵查中從未提及此點，更未提出相關佐證供
    檢察官偵查，於今僅泛稱「據聲請人事後調查結果」云云，
    孰能相信。且法院就聲請交付審判案件之審查，所得調查證
    據之範圍，應以偵查中曾顯現之證據為限，不可就告訴人新
    提出之證據為調查，亦不可蒐集偵查卷以外之證據，已如前
    述，是聲請人就此向本院聲請調查偵查中從未顯現過之立業
    家有限公司負責人張燦坤、及永立順有限公司負責人莊建榮
    等證人，當屬無據。是此部分聲請意旨，亦無足採。
六、綜上所查，上開不起訴處分書、處分書之理由，其認事用法
    均無何違背經驗法則、論理法則或其他證據法則之情事，本
    院認本件並無被告犯罪之事證未經檢察機關詳為調查或斟酌
    ，或不起訴處分書所載理由違背經驗法則、論理法則或其他
    證據法則等得據以交付審判之事由存在，聲請人就檢察官已
    詳加斟酌之事，猶執前詞聲請交付審判，指摘原不起訴處分
    及駁回再議聲請之理由不當，揆諸上開說明，本件交付審判
    之聲請為無理由，應予駁回。
七、據上論斷，依刑事訴訟法第258 條之3 第2 項前段，裁定如
    主文。
中    華    民    國    95    年    7     月    25    日
              刑事第十四庭審判長法  官  蔡廣昇
                                法  官  林瑋桓
                                法  官  紀凱峰
以上正本證明與原本無異。
不得抗告。
中    華    民    國    95    年    7     月    27    日
                                書記官  黃進遠


司法院資訊處製作；財團法人民間司法改革基金會備份。
